【裁判字號】    98,易,186
【裁判日期】    980519
【裁判案由】    詐欺
【裁判全文】
臺灣臺中地方法院刑事判決               98年度易字第186號
公  訴  人  臺灣臺中地方法院檢察署檢察官
被      告  乙○○
                      樓之8
上列被告因詐欺案件，經檢察官提起公訴（97年度偵字第23203
號、第23861號、第29215號），及移請併案審理（98年度偵字第
2885號，臺灣雲林地方法院檢察署98年度偵字第222號），本院
判決如下：
    主    文
乙○○幫助犯詐欺罪，處拘役肆拾日，如易科罰金，以新台幣壹
仟元折算壹日；又幫助犯詐欺罪，處拘役伍拾日，如易科罰金，
以新台幣壹仟元折算壹日；應執行拘役捌拾日，如易科罰金，以
新台幣壹仟元折算壹日。
    事    實
一、乙○○可以預見一般人收購行動電話使用常與財產犯罪密切
    相關，如交予他人使用，有供作他人掩飾犯罪用途之可能，
    竟不顧他人所可能遭受之危險，仍基於縱若有人持以犯罪亦
    無違反本意之不確定幫助詐欺犯意，於民國97年5月29日，
    向威寶電信股份有限公司申辦門號0000000000號行動電話
    SIM卡，旋於同年6月間某日，在臺中市○○○街附近某處，
    以新臺幣（下同）1千元之代價，交付予真實姓名年籍不詳
    之詐欺集團成員使用。該詐欺集團成員並與其他成員，共同
    意圖為自己不法所有：
（一）於97年6月11日，在雅虎奇摩網站刊登虛偽之BENQ牌E2200
      W型22吋DVI液晶螢幕拍賣廣告，誘使丁○○上網下標後，
      再寄送電子郵件予丁○○，並留存「游宗益」之姓名及上
      開門號行動電話號碼供丁○○聯絡，再於電話中向丁○○
      佯稱BENQ牌V2 400W型24吋液晶螢幕更符合丁○○使用需
      求，並願以8千元之價格成交，旋即催促丁○○匯款入游
      宗益（另案由臺灣新竹地方法院檢察署檢察官偵辦）向臺
      灣郵政股份有限公司寶山郵局申設之帳號第000000000000
      00000號帳戶，接續施用詐術致丁○○因而陷於錯誤，於
      97年6月15日21時許，在臺北縣新莊市○○路上之台新銀
      行自動櫃員機，以轉帳方式匯款8千元入游宗益之上開金
      融帳戶，其後該詐欺集團成員旋將該筆款項提領殆盡。
（二）於97年6月13日，在雅虎奇摩網站刊登虛偽之折疊式6段式
      變速腳踏車拍賣廣告，誘使丙○○上網下標後，再以上開
      0000000000號行動電話撥打予丙○○，佯稱改日面交商品
      ，並要求丙○○先行匯款部分款項，施用詐術致丙○○因
      而陷於錯誤，於同年月15日17時10分許，經由國泰世華銀
      行網路ATM轉帳方式，匯款2千元入游宗益之上開金融帳戶
      ，其後該詐欺集團成員旋將該筆款項提領殆盡。
（三）於97年6月13日在雅虎奇摩網路物網站，刊登低價販賣商
      品之不實消息，誘使己○○、戊○○上網下標，並透過乙○○上開0000000000號行動電話聯繫指示匯款，致己○○
      、戊○○均陷於錯誤，而依詐騙集團指示，己○○於97年
      6月13日21時11分許，在己○○臺北縣土城市之住家，透
      過網路轉帳2萬9,000元，戊○○則於97年6月13日15時9分
      許，在戊○○臺北市內湖區住家，透過網路轉帳1萬1,100
      元，均匯入吳世發（另案提起公訴）代理其子吳Ｏ胡（91
      年5月16日生）前向中華郵政股份有限公司雲林東勢厝郵
      局申辦之帳戶帳號00000000000000號帳戶內，其後該詐欺
      集團成員旋將該筆款項提領殆盡。嗣己○○、戊○○發覺
      受騙，報警查獲。
二、乙○○可以預見將金融機構帳戶交由他人使用，可能幫助詐
    欺集團詐騙社會大眾匯款至該帳戶，成為所謂「人頭帳戶」
    ，另基於即使發生亦不違反本意之幫助故意，於民國97年6
    月間某日，在臺中市之廣三崇光百貨附近某不詳地點，將其
    向第一商業銀行太平分行申設帳號第00000000000號帳戶之
    存摺、提款卡、密碼，交付予真實姓名年籍不詳之詐欺集團
    成員使用。嗣該詐欺集團成員與其他詐欺集團成員，共同意
    圖為自己不法所有：於97年6月20日17時30分許，撥打電話
    予甲○○，向甲○○佯稱其經由樂天拍賣網站購買保養品計
    新臺幣399元，因線上刷卡變成分期付款，日後將每期自動
    從郵局帳戶扣款399元，須至ATM操作取消分期付款功能，施
    用詐術致甲○○因而陷於錯誤，於同日17時45分許，前往高
    雄市○○○路180號之慶豐銀行ATM依指示操作，因而於同日
    20時23分許，接續轉帳匯款7萬9800元及200元至上開乙○○
    之金融帳戶，使該詐欺集團成員因而取得隨時得以提領該筆
    存款之利益，而得財產上之不法利益，其後該詐欺集團成員
    旋將該筆款項提領殆盡。嗣甲○○於匯款後，發覺有異，報
    警處理查獲。
三、案經臺中市警察局第一分局報告臺灣板橋地方法院檢察署呈
    請臺灣高等法院檢察署核轉臺灣臺中地方法院檢察署檢察官
    偵查起訴，及台北縣警察局土城分局報請台灣雲林地方法院
    檢察署，暨高雄市政府警察局報請台灣苗栗地方法院檢察署
    呈請臺灣高等法院檢察署核轉臺灣臺中地方法院檢察署移請
    併案審理。
    理    由
一、訊據被告乙○○矢口否認有前揭犯行，辯稱：「我當時不知
    道他們是詐騙集團，而且我都沒有錢，看到報紙有在賣，就
    打電話號碼，將電話號碼賣掉，我沒有賣存摺。第一銀行的
    帳戶是因為找工作被騙的，並非是賣。電話跟給帳戶是不同
    時間交付，隔幾天我忘記了。因為當時我兒子離家出走，太
    多天沒有去，就被老闆辭掉，我為了生活去找工作才被騙走
    提款卡及密碼云云；惟查：
（一）被告有前揭犯行，業據被害人丁○○、甲○○、丙○○、
      己○○、戊○○指述在卷（其等之陳述係被告以外之人於
      審判外之陳述，當事人於本院調查證據時，知有刑事訴訟
      法第159條第1項不得為證據之情形，而未於言詞辯論終結
      前聲明異議，視為有前項之同意，且本院審酌該言詞陳述
      ，僅係被害人陳述其等被害之經過，並未積極指認被告，
      且提出與所述相符之匯款單等為據，並非無的指訴，本院
      認為其作成時之情況適當，而得為證據），復有威寶電信
      股份有限公司行動電話預付卡服務申請書影本、通聯紀錄
      影本、台新銀行自動櫃員機交易明細表、雅虎奇摩拍賣廣
      告網路畫面列印資料、電子郵件列印資料、游宗益郵局帳
      戶交易詳情及開戶基本資料影本、通聯調閱查詢單、內政
      部警政署反詐騙案件紀錄表、受理詐騙帳戶通報警示簡便
      格式表、受理各類案件紀錄表、受理刑事案件報案三聯單
      影本、國泰世華銀行MYATM明細表影本、GMail網路畫面烙
      印資料影本、雅虎奇摩電子信箱畫面列印資料影本、受理
      各類案件紀錄表影本、受理刑事案件報案三聯單影本、受
      理詐騙帳戶通報警示剪斷格式表影本、內政部警政署反詐
      騙諮詢專線紀錄表影本、第一銀行自動櫃員機交易明細表
      影本2紙、第一商業銀行太平分行函覆之乙○○之帳戶開
      戶基本資料暨所有交易明細影本吳０胡郵局帳戶之開戶基
      本資料及客戶歷史交易清單、華南銀行存摺影本、網路自
      動櫃員機入帳通知、戊○○永豐銀行北新分行開戶基本資
      料及網路自動櫃員機交易明細表、網路拍賣商品及得標通
      知信列印資料在卷足稽。
（二）參以上開行動電話門號若落入詐欺集團手中，均遭利用為
      與財產有關之犯罪工具，此早已成為一般生活認知所易於
      體察之常識，被告對此應知之甚詳，卻任由他人利用其行
      動電話施用詐術，詐欺丁○○等人，其主觀上顯有幫助詐
      欺之不確定故意。另參以金融帳戶乃個人重要之理財工具
      ，開戶人本得隨時提領存款或解約，苟非詐欺集團成員與
      被告間有所約定，則詐欺集團成員又豈有甘冒遭原開戶人
      予以提領侵吞，無法取得贓款之風險，而任意使用來路不
      明之金融帳戶行騙之理？又利用人頭帳戶轉帳詐欺之案例
      ，近年來報章新聞多所披露，復經政府多方宣導，一般民
      眾對此種利用人頭帳戶之犯案手法，自應知悉而有所預見
      。況被告與使用其帳戶之人並不熟識，竟仍同意提供，顯
      對帳戶供他人取得不法犯罪所得之用，亦不違背其本意，
      且其於無確信帳戶不至遭利用為犯罪之用之情形，仍將帳
      戶提供予無信賴關係之陌生人，足認被告主觀上有幫助犯
      罪之不確定故意。其所辯亦未提出相關證據供本院查證，
      自難資為被告有利之證據，綜上所述，被告之抗辯尚非有
      理由，本案事證明確，被告罪行堪以認定。
二、被告以幫助詐欺之意思，參與詐欺得利犯罪構成要件以外之
    行為，為幫助犯，核其所為，係犯刑法第30條第1項、第339
    條第1項之幫助詐欺罪，本案詐欺集團之目的，係取得被害
    人之現金，且最後亦詐得現金，並非僅係向銀行取得債權，
    故並非構成詐欺得利罪，公訴人起訴認為被告涉犯第339條
    第2項之幫助詐欺得利罪嫌，尚有未洽，起訴條文應予變更
    ，被告以一出賣行動電話之幫助行為，致被害人丁○○、丙○○、己○○、戊○○等四人受騙，係一行為觸犯四罪名，
    為想像競合犯，從一情節較重之幫助詐欺己○○處斷；被告
    係幫助犯，依刑法第30條第2項規定，減輕其刑；被告先後2
    次幫助詐欺犯行，犯意各別，行為互殊，應分論併罰之。爰
    審酌被告雖犯後否認犯罪，惟其無犯罪前科，有前科紀錄表
    在卷可按，惟所得利益不多，被害人所生損害亦非鉅大，僅
    係幫犯惡性亦非重大等一切情狀，量處如主文所示之刑，及
    諭知易科罰金之折算標準，並定其應執行刑，及諭知易科罰
    金之折算標準。
三、據上論斷，應依刑事訴訟法第三百條、第二百九十九條第一
    項前段，刑法第三百三十九條第一項、第三十條、第五十五
    條、第四十一條第一項前段、第五十一條第六款，刑法施行
    法第一條之一，判決如主文。
中    華    民    國    98    年    5     月    19    日
                  刑事第一庭    審判長法  官  林宜民
                                      法  官  許惠瑜
                                      法  官  林清鈞
以上正本證明與原本無異。
如不服本判決應於收受判決後10日內向本院提出上訴書狀，並應
敘述具體理由；其未敘述上訴理由者，應於上訴期間屆滿後20日
內向本院補提理由書（均須按他造當事人之人數附繕本）「切勿
逕送上級法院」。
                                      書記官  陳貴卿
中    華    民    國    98    年    5     月    19    日
附錄論罪科刑法條
中華民國刑法第339條
意圖為自己或第三人不法之所有，以詐術使人將本人或第三人之
物交付者，處5年以下有期徒刑、拘役或科或併科1千元以下罰金
。
以前項方法得財產上不法之利益或使第三人得之者，亦同。
前二項之未遂犯罰之。


司法院資訊處製作；財團法人民間司法改革基金會備份。
